【裁判字號】    90,訴,17
【裁判日期】    900921
【裁判案由】    違反臺灣地區與大陸地區人民關係條例
【裁判全文】
臺灣澎湖地方法院刑事判決                              九十年度訴字第一七號
    公  訴  人  臺灣澎湖地方法院檢察署檢察官
    被      告  乙○○
    被      告  甲○○
右列被告因違反臺灣地區與大陸地區人民關係條例案件，經檢察官提起公訴（九十年
度偵字第一五號、第一三四號），本院判決如左：
    主  文
乙○○違反不得使大陸地區人民非法進入臺灣地區之規定，處有期徒刑陸月，如易科
罰金，以參佰元折算壹日。
甲○○共同中華民國船舶駕駛人，違反中華民國船舶，不得私行運送大陸地區人民前
往臺灣地區之規定，處有期徒刑伍月，如易科罰金以參佰元折算壹日，緩刑貳年。
    事  實
一、乙○○為中華民國籍漁船「元吉和號」之船長，甲○○則為乙○○之子，且為該
    漁船之船員，乙○○、甲○○於八十九年十月十三日，未經主管機關許可，基於
    共同犯意之聯絡，擅自駕駛上開漁船至福建省崇武港，接駁張碰獅、張和平、張
    榮路、張彭忠及蔣輝金等五名大陸漁工上船，並將渠等私行運送返回臺灣地區，
    在澎湖縣花嶼附近從事捕魚工作。嗣八十九年十二月二十九日，因「元吉和號」
    漁船受損亟待維修，且澎湖地區風力達六級至七級、陣風九級，竹灣安檢站乃准
    許上開大陸漁工隨船入港，詎乙○○為修復該漁船，竟令上開大陸漁工隨船上岸
    ，至澎湖縣西嶼鄉竹灣村二二一之二號「共和造船廠」整修漁船，僱用渠等從事
    與原許可目的及範圍不符之工作。嗣於八十九年十二月三十日上午十一時時十分
    許，經警會同海岸巡防署、澎湖機動查緝隊查獲，始悉上情。
二、案經澎湖縣警察局報請臺灣澎湖地方法院檢察署檢察官，及臺灣澎湖地方法院檢
    察署檢察官自動檢舉簽分偵查起訴。
    理  由
一、被告乙○○、甲○○固坦承有一同駕船接駁大陸漁工返台，及乙○○有使大陸漁
    工維修漁船之事實，惟矢口否認有何上開犯行，均辯稱：並未至大陸地區接駁大
    陸漁工，係在大陸外海接駁的；大陸漁工雖有幫忙整修漁船，但都留在船上，沒
    有下船，並未違法云云。經查：被告二人於偵查中已坦承係在崇武港接駁大陸漁
    工等語，而大陸漁工張碰獅於警訊中陳稱：乙○○是直接到崇武鎮找工頭洽談，
    直接從崇武鎮僱伊上船工作；蔣輝金陳稱：是乙○○駕駛漁船到崇武鎮的碼頭，
    載伊來臺灣；張榮路則陳稱：伊是在崇武港外四、五浬處接駁的等語，參酌上開
    大陸漁工所陳情節大致相符，足見被告二人確實有未經許可，一同駕船進入大陸
    地區接駁大陸漁工，並私行運送渠等返台之行為。又被告乙○○辯稱大陸漁工雖
    有幫忙整修漁船，但都留在船上，沒有下船，並未違法云云。查上開大陸漁工受
    僱之原許可目的係擔任該漁船之船員，從事漁業工作，並未包含維修船隻，有上
    開大陸漁工之勞務證、合同書附卷可稽，而上開大陸漁工於警訊中均坦承有在「
    共同造船廠」幫忙整修漁船之情，是被告乙○○所為，確係僱用上開大陸漁工從
    事與許可範圍不符之工作。又竹灣安檢站於八十九年十二月二十九日，僅係依臺
    灣地區漁船船主接駁受雇大陸地區船員許可辦法第十條，准許上開大陸漁工隨船
    入港，惟並未准許渠等登岸，有南部地區巡防局第七二大隊函附卷可稽，而上開
    大陸漁工被查獲之地點係「共和造船廠」，有澎湖縣警察局移送書可稽，是被告
    乙○○，確有使大陸地區人民非法進入臺灣地區。被告二人事後所辯，無非事後
    卸責之詞，不足採信。綜上所述，被告二人確有未經許可，共同至大陸地區，私
    行運送大陸人民前往臺灣地區之犯行；被告乙○○並有使大陸人民非法進入臺灣
    地區、僱用渠等從事與許可項目不符之工作之犯行。本案事證明確，被告二人犯
    行堪予認定。
二、核被告乙○○所為，係違反臺灣地區與大陸地區人民關係條例第二十八條第一項
    、第二十八條之一、第十五條第一款、第十五條第四款之規定，而觸犯同條例第
    八十條第一項、第七十九條第一項、第八十三條第一項之罪。核被告甲○○所為
    ，係違反臺灣地區與大陸地區人民關係條例第二十八條第一項、第二十八條之一
    規定，而觸犯同條例第八十條第一項前段之罪。又被告乙○○所犯上開罪名，有
    方法結果之牽連關係，應從重之使大陸人民非法進入臺灣罪處斷；被告甲○○所
    犯上開罪名間，亦有方法結果之牽連關係，應從重之私行運送大陸地區人民前往
    臺灣地區之罪處斷。又被告二人就直接航行至大陸地區，及私行運送大陸漁船返
    台之犯行，有犯意聯絡及行為分擔，為共同正犯。爰審酌被告二人係為謀生需大
    陸漁工援助，為求方便，始直接航行至大陸地區，私行運送大陸漁工至台，並渠
    等犯罪所生之損害，及被告乙○○係因船隻受損，亟於修復船隻，始讓大陸漁工
    從事上開工作，及渠等犯罪後態度等一切情狀，分別量處如主文所示之刑。再被
    告二人犯罪後，刑法第四十一條業於九十年一月十日修正公布，同年月十二日生
    效，舊法規定「犯最重本刑三年以下有期徒刑以下之刑之罪，而受六個月以下有
    期徒刑或拘役之宣告，因身體、教育、職業、家庭之關係或其他正當事由，執行
    顯有困難者，得易科罰金」，修正後刑法第四十一條第一項規定「犯最重本刑五
    年以下有期徒刑以下刑之罪，而受六個月以下有期徒刑或拘役之宣告，因身體、
    教育、職業、家庭之關係或其他正當事由，執行顯有困難者，得以一元以上三元
    以下折算一日。但確因不執行所宣告之刑，難收矯正之效，或難以維持法秩序者
    ，不在此限」，是被告乙○○部分，自應依刑法第二條第一項前段規定，爰適用
    裁判時之新法諭知易科罰金折算標準；被告甲○○部分，應依刑法第二條第一項
    但書之規定，適用行為時之舊法諭知易科罰金之折算標準。末查，被告甲○○前
    未曾受有期徒刑以上刑之宣告，有被告前案紀錄表可稽，因其一時失慮，偶罹刑
    典經此刑之宣告後，應知警惕而無再犯之虞，本院因認暫不執行其刑為當，予以
    宣告緩刑二年，用啟自新。
據上論斷，應依刑事訴訟法第二百九十九條第一項前段，臺灣地區與大陸地區人民關
係條例第八十條第一項前段、第七十九條第一項、第八十三條第一項，刑法第十一條
前段、第二條第一項、第二十八條、第五十五條、第四十一條前段、第七十四條第一
款，罰金罰鍰提高標準條例第二條，判決如主文。
本案經檢察官葉麗琦到庭執行職務。
中          華        民        國    九十    年    九    月   二十一   日
                                臺 灣 澎 湖 地 方 法 院 刑 事 庭
                                      法      官  李    宛    玲
右正本證明與原本無異。
如不服本判決，應於判決送達後十日內，向本院提出上訴狀（須附繕本）。
中          華        民        國    九十    年    九    月   二十四   日
                                      書  記  官  劉    竹    苞
附錄本案論罪科刑條文：
臺灣地區與大陸地區人民關係條例第十五條：
左列行為不得為之：
一、使大陸地區人民非法進入臺灣地區。
二、招攬臺灣地區人民未經許可使之進入大陸地區。
三、使大陸地區人民在臺灣地區從事未經許可或與許可目的不符之活動。
四、僱用或留用大陸地區人民在臺灣地區從事未經許可或與許可範圍不符之工作。
五、居間介紹他人為前款之行為。
臺灣地區與大陸地區人民關係條例第二十八條：
中華民國船舶、航空器及其他運輸工具，非經主管機關許可，不得航行至大陸地區。
前項許可辦法，由交通部會同有關機關擬訂，報請行政院核定後發布之。
臺灣地區與大陸地區人民關係條例第二十八條之一：
中華民國船舶、航空器及其他運輸工具，不得私行運送大陸地區人民前往臺灣地區及
大陸地區以外之國家或地區。
臺灣地區人民不得利用非中華民國船舶、航空器或其他運輸工具，私行運送大陸地區
人民前往臺灣地區及大陸地區以外之國家或地區。
臺灣地區與大陸地區人民關係條例第七十九條第一項：
違反第十五條第一款規定者，處五年以下有徒刑、拘役或科或併科新台幣五十萬元以
下罰金。
臺灣地區與大陸地區人民關係條例第八十條第一項：
中華民國船舶、航空器或其他運輸工具所有人、營運人或船長、機長、其他運輸工具
駕駛人違反第二十八條第一項規定或違反第二十八條之一第一項規定或臺灣地區人民
違反第二十八條之一第二項規定者，處三年以下有期徒刑、拘役或科或併科新台幣一
百萬元以上一千五百萬元以下罰金。甈鬥Y出於中華民國船舶、航空器或其他運輸?
具之船長或機長或駕駛人自行決定者，處罰船長或機長或駕駛人。
臺灣地區與大陸地區人民關係條例第八十三條：
違反第十五條第四款或第五款規定者，處二年以下有期徒刑、拘役或科或併科新台幣
三十萬元以下罰金。
意圖營利而違反第十五條第五款規定者，處三年以下有期徒刑、拘役或科或併科新台
幣六十萬元以下罰金。
以犯前項之罪為常業者，處五年以下有期徒刑，得併科新台幣六十萬元以下罰金。
法人之代表人、法人或自然人之代理人、受僱人或其他從業人員，因執行業務犯前三
項之罪者，除處罰行為人外，對該法人或自然人併科以前三項所定之罰金。但法人之
代表人或自然人對於違反之發生，已盡力為防止行為者，不在此限。


司法院資訊處製作；財團法人民間司法改革基金會備份。
